臺灣高等法院臺南分院刑事判決　　　　100年度上易字第268號
上　訴　人　臺灣臺南地方法院檢察署檢察官
被　　　告　趙金蓮
上列上訴人因被告傷害等案件，不服臺灣臺南地方法院100年度
易字第104號中華民國100年3月31日第一審判決（起訴案號：臺
灣臺南地方法院檢察署99年度偵字第15850號），提起上訴，本
院判決如下：
    主  文
上訴駁回。
    理  由
一、按刑事訴訟法第361條、第367條規定，不服地方法院之第一
    審判決而提起上訴者，應提出上訴書狀，並敘述具體理由，
    為上訴必備之程式；其所提出之書狀未敘述上訴理由，或僅
    曾以言詞陳述上訴理由者，均應於上訴期間屆滿後20日內補
    提理由書於第一審法院。第一審法院經形式審查，認逾期未
    補提上訴理由者，應定期間先命補正；逾期未補正者，為上
    訴不合法律上之程式，應以裁定駁回。倘已提出上訴理由，
    但所提非屬具體理由者，則由第二審法院以上訴不合法律上
    之程式，判決駁回。而所謂具體理由，必係依據卷內既有訴
    訟資料或提出新事證，指摘或表明第一審判決有何採證認事
    、用法或量刑等足以影響判決本旨之不當或違法，而構成應
    予撤銷之具體事由，始克當之（例如：依憑證據法則具體指
    出所採證據何以不具證據能力，或依憑卷證資料，明確指出
    所為證據證明力之判斷如何違背經驗、論理法則）；倘僅泛
    言原判決認定事實錯誤、違背法令、量刑失之過重或輕縱，
    而未依上揭意旨指出具體事由，或形式上雖已指出具體事由
    ，然該事由縱使屬實，亦不足以認為原判決有何不當或違法
    者（例如：對不具有調查必要性之證據，法院未依聲請調查
    亦未說明理由，或援用證據不當，但除去該證據仍應為同一
    事實之認定），俾與第二審上訴制度在請求第二審法院撤銷
    、變更第一審不當或違法之判決，以實現個案救濟之立法目
    的相契合，並節制濫行上訴（最高法院97年度台上字第892
    號判決參照）。
二、上訴人即檢察官上訴理由略以：告訴人具狀以：「被告趙金
    蓮參加「人人好有限公司」之旅遊活動，於民國99年1月21
    日上午7時許，在臺南市○○路10號前搭乘遊覽車，被告上
    車後，指稱告訴人佔其座位，要求告訴人讓位，而與告訴人
    發生爭執，告訴人不理，被告乃在車內多數人得共見共聞狀
    況下，以「臭雞歪、肖雞歪、雞歪欠人幹」等不堪入耳之穢
    語辱罵告訴人，嚴重侵害告訴人之社會評價，並抓傷告訴人
    之手掌及右小指，嗣被告於偵、審理僅坦承公然侮辱犯行，
    惟否認傷害之犯行，迄今未賠償告訴人之損害，足見犯後態
    度不佳，原審僅判決被告應執行罰金新台幣3千元，量刑過
    輕，難達警惕之效」。因之請求檢察官上訴，經核尚非顯無
    理由。
三、經查：按刑之輕重，係屬事實審法院得依職權自由裁量之事
    項，苟於量刑時，已依行為人之責任為基礎，並斟酌刑法第
    57條各款所指情狀，而未逾越法定範圍，又未濫用其職權，
    即不得遽指為違法。本案業經原審法院於判決理由欄內詳述
    被告確有民國99年1月21日上午7時許，在臺南市○○路10號
    前搭乘遊覽車，因座位安排問題引發爭執，而與告訴人王麗
    雲確有互毆行為，業據告訴人指述：被告於上揭時地有抓傷
    伊之右掌及右小指等語明確，並有慶鴻內外科診所診斷證明
    書、照片1幀在卷可參，並對被告抗辯稱告訴人所受之上開
    傷勢非伊所造成，而係證人鄭明傑拔開告訴人的手云云，敘
    明依目擊證人洪淑梅、周素賢及鄭明傑之證詞，說明不採之
    理由，揆之前開意旨，原審所為上開之認定，並無不當；又
    原審判決復於理由欄參、二敘明：「爰審酌被告前未曾因故
    意犯有期徒刑以上之罪，有臺灣高等法院被告前案紀錄表1
    份在卷可稽，素行良好，其因遊覽車座位安排問題之細故，
    與告訴人互相辱罵及互毆，告訴人及被告均受有傷勢，且告
    訴人所受之傷勢輕微，被告所受傷勢在臉部及頸部，較告訴
    人為重，雙方均尚未為賠償，及被告之犯罪動機、目的、智
    識程度、生活狀況、犯後坦承公然侮辱之犯行、否認傷害之
    犯行，又被告陳稱其為免浪費訴訟資源，基於自己吃虧沒有
    關係、能節省就節省、平安就好、不想一直跑法院等觀念下
    ，雖告訴人未對其道歉及賠償，然被告並未對告訴人所涉公
    然侮辱犯行部分提出告訴，復於偵查中第一次開庭時即向檢
    察官表明要對告訴人撤回傷害之告訴，嗣經原審排定調解期
    日，被告願意賠償告訴人民事和解金新台幣（下同）3,200
    元，惟告訴人則要求被告應賠償其300萬元，被告無力給付
    ，致無法達成調解，且被告於原審審理中表明願意向告訴人
    道歉，惟告訴人則要求被告要在『人人好有限公司』會場之
    眾人面前向告訴人道歉後，告訴人還是要告被告，且仍要被
    告賠償其300萬元，致無法達成和解等一切情狀」等語綦詳
    ，因而於主文諭知被告公然侮辱人，處罰金新臺幣二千元，
    如易服勞役，以新臺幣一千元折算一日;又傷害人之身體，
    處罰金新臺幣二千元，如易服勞役，以新臺幣一千元折算壹
    日。應執行罰金新臺幣三千元，如易服勞役，以新臺幣一千
    元折算一日。足見原審已詳載其量刑之依據，並在適法範圍
    內行使科刑之裁量權。再查，傷害罪之法定刑為「三年以下
    有期徒刑、拘役或一千元罰金」，公然侮辱罪之法定刑為「
    拘役或三百元以下之罰金金」，從而原判決量處上開徒刑，
    亦無量刑過重而違反比例原則之情事。又量刑輕重，係屬事
    實審法院得依職權自由裁量之事項，苟其量刑已以行為人之
    責任為基礎，並斟酌刑法第五十七條各款所列情狀而未逾越
    法定刑度或有濫用權限情事，即不得遽指為違法。是原審就
    被告該當上開之罪，並量處上開之刑，已詳予審酌，並於理
    由欄中敘明綦詳，原審就刑罰裁量職權之行使，經核並未逾
    越法定刑度或違背罪刑相當、比例原則，亦無濫用權限之情
    形，原判決所宣告如上揭之刑，自不得認其量刑有何不當。
    上訴人即臺灣臺南地方法院檢察署檢察官指摘原審之量刑過
    輕，核其上訴意旨，要係就原審量刑之裁量反覆爭執，不能
    認為已經依據卷內既有訴訟資料或提出新事證，指摘或表明
    第一審判決有何採證認事、用法或量刑等足以影響判決本旨
    之不當或違法，自難謂係具體理由，揆諸上開說明，本件上
    訴顯不合法律上程式，應予駁回，並不經言詞辯論為之。
四、據上論斷，應依刑事訴訟法第367條前段、第372條，判決如
    主文。
中    華    民    國   100    年    5     月    16    日
                  刑事第四庭    審判長法  官    吳志誠
                                      法  官    彭喜有
                                      法  官    羅心芳
以上正本證明與原本無異。
不得上訴。
                                      書記官    劉清洪
中    華    民    國   100    年    5     月    16    日